臺灣臺北地方法院刑事判決　　　　　　　96年度交易字第77號
公　訴　人　臺灣臺北地方法院檢察署檢察官
被　　　告　丙○○
選任辯護人　魯寶文律師
被　　　告　乙○○
上列被告因公共危險等案件，經檢察官提起公訴（95年度調偵字
第825號），本院判決如下：
    主  文
丙○○服用酒類，不能安全駕駛動力交通工具而駕駛，累犯，處
有期徒刑拾月；又因過失傷害人，處有期徒刑伍月。應執行有期
徒刑壹年貳月。
乙○○無罪。
    事  實
一、丙○○曾因三次酒後駕車之公共危險案件，先後經本院90年
    度北交簡字第1209號、90年度北交簡字第2945號及臺灣板橋
    地方法院91年度交簡上字第25號分別判處罰鍰新台幣12,000
    元、28,000元及有期徒刑3 月確定，於民國91年10月11日易
    科罰金執行完畢，應已深切瞭解駕駛動力交通工具前，不得
    服用酒類以致不能安全駕駛，詎猶不知悔改，竟於95年8月4
    日11時許，在臺北縣土城市某小吃店服用酒類，已達不能安
    全駕駛動力交通工具之狀態後，仍於同日22時40分許，駕駛
    車牌號碼LW─7222號自小客車，沿臺北市萬華區○○○○○
    道西往東方向行駛，行經華江橋汽車引道第七支燈桿處，本
    應注意不得駛入來車道，而依當時情形亦無不能注意之情形
    ，竟因不勝酒力疏未注意，而貿然駛入來車道，適有甲○○
    駕駛車牌號碼116-CX號營小客車搭載莊珈櫻行經該處，見狀
    避剎不及，因而遭丙○○所駕車輛撞擊，致甲○○受有頭部
    外傷併臉部多處撕裂傷、胸部挫傷及肢體多處擦傷之傷害，
    莊珈櫻則受有右側外踝骨折、左側脛骨平台骨折、頭部外傷
    及右髖部挫傷之傷害，丙○○於肇事後，經抽血檢驗，發現
    其血液中酒精濃度為每公升272毫克（起訴書誤載為252毫克
    ，換算呼氣酒精濃度為每公升0.00476 x272=1.29毫克）。
二、案經被害人甲○○、莊珈櫻訴由臺北市政府警察局萬華分局
    報告臺灣臺北地方法院檢察署檢察官偵查起訴。
    理  由
一、有罪即被告丙○○部分：
  (一)本件被告丙○○對於檢察官起訴書證據清單所提人證、物證
    之證據能力均不加以爭執，則該等證據自有證據能力，合先
    敘明。
  (二)上揭事實，業據被告丙○○於警詢、偵訊及本院審理時均坦
    承不諱（被告丙○○辯稱被告乙○○就本件交通事故亦有過
    失部分，詳下述說明），核與證人即告訴人甲○○、莊珈櫻
    於警詢、偵訊時證稱之情節大致相符，並有道路交通事故現
    場圖、補充資料表、談話記錄表、現場照片在卷可證，而經
    抽血檢驗，發現被告丙○○血液中酒精濃度為每公升272 毫
    克，亦有臺北市立聯合醫院中興醫院血液酒精濃度報告單在
    卷可證，另告訴人甲○○受有頭部外傷併臉部多處撕裂傷、
    胸部挫傷及肢體多處擦傷之傷害，莊珈櫻則受有右側外踝骨
    折、左側脛骨平台骨折、頭部外傷及右髖部挫傷之傷害，復
    有臺北市立聯合醫院和平院區診斷證明書二紙在卷可佐。綜
    此，由上開證人之證詞與血液酒精濃度報告單、診斷證明書
    等補強證據，足證被告丙○○之自白核與事實相符。
  (三)按汽車駕駛人飲用酒類或其他類似物後其吐氣所含酒精濃度
    超過每公升0.25毫克或血液中酒精濃度超過百分之0.05以上
    者，不得駕車；在劃有分向限制線之路段，不得駛入來車之
    車道內，道路交通安全規則第114條第2款、第97條第1項第2
    款分別定有明文。被告丙○○駕駛車輛本應盡上開注意義務
    ，卻於飲用酒類後血液中酒精濃度已達每公升272 毫克之酒
    醉程度，猶駕駛自用小客車上路，因不勝酒力而在劃有分向
    限制線之系爭路段，貿然駛入來車之車道內，以致肇事，其
    就本件事故之發生應有過失甚明，且被告丙○○之過失犯行
    與告訴人之傷害間顯有相當因果關係。是本件事證明確，被
    告丙○○犯行堪以認定，應予依法論科。
  (四)核被告丙○○所為，係犯刑法第185條之3服用酒類不能安全
    駕駛動力交通工具而駕駛之公共危險罪及第284條第1項前段
    之過失傷害罪。被告所犯上開二罪間，犯意各別，罪名互異
    ，應予分論併罰。而被告丙○○酒醉駕車因而致人受傷，依
    法應負刑事責任，其所犯之前開過失傷害罪部分，應依道路
    交通管理處罰條例第86條第1 項之規定加重其刑。又被告丙○○有事實欄所載之前科，此有臺灣高等法院被告前案記錄
    表在卷可證，其於5 年內故意再犯本件酒醉駕車之公共危險
    罪，應就其所犯公共危險罪部分依刑法第47條第1 項規定加
    重其刑。爰審酌：(一)被告丙○○係大專畢業之學歷，從事商
    業，顯有相當之智識程度；(二)被告丙○○前已有三次酒醉駕
    車之前科犯行，對於酒後不能駕車，及酒醉駕車之危險性，
    應有相當之認識，卻於本件飲酒後血液中酒精濃度每公升已
    達272 毫克，仍逞能駕駛動力交通工具，且在劃有分向限制
    線之華江橋引道駛入來車道行駛，顯見不僅漠視自身安危，
    尤枉顧公眾安全，明顯缺乏尊重其他用路人生命、財產安全
    之觀念，其違反義務之程度明顯嚴重；(三)被告丙○○所為造
    成告訴人甲○○受有頭部外傷併臉部多處撕裂傷、胸部挫傷
    及肢體多處擦傷之傷害，告訴人莊珈櫻則受有右側外踝骨折
    、左側脛骨平台骨折、頭部外傷及右髖部挫傷，顯見其危害
    程度嚴重；(四)被告駕車肇事後，僅賠償告訴人莊珈櫻部分之
    款項，而迄未與兩位告訴人達成民事和解，且於本院審理時
    猶意圖將自身責任諉過於被告乙○○，難稱有悔意之犯後態
    度等一切情狀，就其所犯各罪，分別量處如主文所示之刑，
    並定其應執行刑，以資懲儆。
二、無罪即被告遊學良部分：
  (一)公訴意旨略以：被告丙○○行經前述肇事路段貿然駛入來車
    道，適有甲○○駕駛車牌號碼116-CX號營小客車搭載莊珈櫻
    行經該處，見狀避剎不及，因而遭被告丙○○所駕車輛撞擊
    ，恰在此時，被告乙○○駕駛車牌號碼K2─5942號自小客車
    亦行經該處，因疏未注意保持安全距離及注意車前狀況而再
    次撞擊甲○○所駕車輛，致甲○○、莊珈櫻受有前述傷害，
    因認被告乙○○亦涉犯刑法第284條第1項之過失傷害犯行等
    語。
  (二)按犯罪事實應依證據認定之，無證據不得推定其犯罪事實；
    又不能證明被告犯罪者，應諭知無罪之判決，刑事訴訟法第
    154條第2項、第301條第1項分別定有明文。又認定被告有罪
    之事實，應憑證據，如未能發現相當之證據，或證據不足以
    證明，自不能以推測或擬制之方法，以為裁判之基礎；且認
    定事實所憑之證據，其為訴訟上之證明，須達於通常一般人
    均不致有懷疑，而得確信其為事實之程度者，始得據為有罪
    之認定，倘其證明尚未達到此一程度而有合理之懷疑存在時
    ，尚難為有罪之認定基礎；苟積極證據不足以為不利於被告
    事實之認定，即應為有利於被告之認定，更不必有何有利之
    證據，最高法院33年上字第816 號、40年台上字第86號、76
    年台上字第4986號分別著有判例意旨可資參酌。
  (三)本件公訴意旨認被告涉有過失傷害之犯行，無非係以被告丙○○之供稱、證人甲○○於警詢時之供述，以及道路交通事
    故現場圖、補充資料表、談話記錄表、現場照片、臺北市立
    聯合醫院和平院區診斷證明書等件資為論據。訊據被告乙○○固坦承於上開時間駕駛車牌號碼K2─5942號自小客車行經
    肇事路段，並自後撞擊甲○○所駕駛車牌號碼116-CX號營小
    客車等情，惟矢口否認有何過失傷害之犯行，並辯稱：伊駕
    車並未超速且有保持安全間距，事故造成原因純係被告丙○○駕車與告訴人甲○○發生對撞後，還朝向伊所駕車輛衝撞
    過來，因事出突然伊反應不及，且行車安全間距縮短，才煞
    車不及自後撞及告訴人甲○○所駕車輛；又肇事地段為單向
    各一車道之華江橋引道，兩旁還有很高之隔音牆，當時又係
    晚上，且伊所駕車輛剛上橋上坡，視野本已受限；況該路中
    分隔線有突出反光物，正常人根本不可能在該處超車，被告
    丙○○酒駕逆向行車之行為，根本係任何人都無法預防之事
    ，足見伊並無過失傷害之犯行等語。
  (四)經查：
  1.證人即告訴人甲○○已於警詢時供稱：「對方可能是要超車
    ，所以從對向車道偏離，直接從我正面撞擊過來... 現場是
    要上華江橋之匝道，所以只有兩線道寬的距離，我是上坡的
    狀況，而對方是下坡的狀況」、「我車駛至肇事地點，有一
    部自小客車LW─7222沿華江橋往臺北行駛，突然要超越在其
    前方行駛車輛，才會跨越雙黃線駛入我車道內」（95年度偵
    字第18366 號偵卷第13、40頁），核與被告乙○○供稱之情
    節相符；而系爭肇事路段為劃有分向限制線、單向各一車道
    之華江橋引道，路中分向限制線有突出反光物，兩旁有很高
    之隔音牆，告訴人甲○○、被告乙○○所駕車輛為上坡路段
    等情，亦有肇事現場照片在卷可稽（同上偵卷第46-50 頁）
    。綜此，顯見被告丙○○係擬超越前車，才在已劃有分向限
    制線之系爭肇事路段駛入來車道，而與告訴人甲○○所駕車
    輛發生對撞，則駕車行駛在後之被告乙○○，能否在當時業
    已夜晚、視線又受限制，且被告丙○○駕車行為明顯違背常
    情之際，預見可能發生類此交通事故而作防範，即非無疑。
  2.告訴人甲○○、被告乙○○發生碰撞之路段為上坡路段，而
    被告丙○○與告訴人甲○○所駕車輛發生對撞，其撞擊力本
    即甚大（此觀二人所駕車輛前車頭均發生嚴重毀損、變形自
    明），且由交通事故現場圖（同上偵卷第36頁）之繪記顯示
    ，在前車即告訴人甲○○所駕車輛前方約4、5公尺處有大量
    之散落物，顯見告訴人甲○○所駕車輛本行駛在上坡路段，
    因與被告丙○○所駕車輛發生對撞後，其撞擊力甚大，遂造
    成告訴人甲○○所駕車輛向後移動（即被告乙○○所駕車輛
    之方向），則被告乙○○所駕車輛與告訴人甲○○所駕車輛
    間原來所保持之安全距離，亦將因此而縮短，自不能因被告
    乙○○面對此一無從預見之交通事故，煞車不及而自後撞及
    告訴人甲○○所駕車輛，即謂被告乙○○有未注意保持安全
    距離及車前狀況之過失行為。
  3.由交通事故現場圖及現場照片，顯示被告乙○○肇事後最終
    停車位置為車身偏右，且右前車身與右側護欄相距僅約為0.
    1公尺，兼以事故發生於夜晚且被告乙○○為上坡路段，顯
    見當被告丙○○突然駕車侵入來車道並與告訴人甲○○所駕
    車輛發生碰撞瞬間，致被告乙○○猝不及防，雖緊急向右閃
    避並煞車，仍撞及被告甲○○所駕車輛，則被告乙○○既已
    儘可能駕車閃避而仍撞及，自不能論以被告乙○○有駕車過
    失之犯行，而臺北市車輛行車事故鑑定委員會亦同此認定，
    此有該會鑑定意見書在卷可證（本院卷第27-30 頁）。本件
    肇事原因已可明證，已如前述，被告丙○○聲請再將本件送
    請覆議，即無必要，附此敘明。
  (五)綜上所述，本件交通事故係因被告丙○○擬超越前車，才在
    已劃有分向限制線之系爭肇事路段駛入來車道，而與告訴人
    甲○○所駕車輛發生對撞，被告乙○○面對此一無從預見之
    交通事故，煞車不及而自後撞及告訴人甲○○所駕車輛，即
    難稱被告乙○○有未注意保持安全距離及車前狀況之過失行
    為。是以，本院對於卷內訴訟資料經逐一剖析，參互審酌，
    尚無從獲得有罪之心證，則揆諸前開法律規定及判例意旨所
    示，應諭知被告乙○○無罪之判決，以示慎審。
據上論斷，依刑事訴訟法第299條第1項前段、第301條第1項，道
路交通管理處罰條例第86條第1項，刑法第185條之3、第284條第
1項前段、第47條、第51條第5款，刑法施行法第1條之1，判決如
主文。
本件經檢察官楊碧瑛到庭執行職務。
中　　華　　民　　國　　96　　年　　6 　　月　　22  　日
                      交通法庭審判長　法　官  周占春
                                      法　官  林晏如
                                      法　官  林孟皇
本正本證明與原本無異。
如不服本判決，應於判決送達後10日內向本院提出上訴狀（應抄
附繕本）。告訴人或被害人如對於本判決不服者，應具備理由請
求檢察官上訴，其上訴期間之計算係以檢察官收受判決正本之日
期為準。
                                      書記官  宋德華
中　　華　　民　　國　　96　　年　　6 　　月　　22  　日
附錄本件論罪科刑法條全文：
中華民國刑法第185條之3：
服用毒品、麻醉藥品、酒類或其他相類之物，不能安全駕駛動力
交通工具而駕駛者，處一年以下有期徒刑、拘役或三萬元以下罰
金。
中華民國刑法第284條
因過失傷害人者，處六月以下有期徒刑、拘役或五百元以下罰金
；致重傷者，處一年以下有期徒刑、拘役或五百元以下罰金。
從事業務之人，因業務上之過失傷害人者，處一年以下有期徒刑
、拘役或一千元以下罰金；致重傷者，處三年以下有期徒刑、拘
役或二千元以下罰金。
